臺灣高等法院民事判決　　　　　　　　　　95年度訴字第62號
原　　　告　　乙○
　　　　　　　丙○
共　　　同
訴訟代理人　　許俊仁律師
複　代理人　　江燕偉律師
被　　　告　　甲○○
上列當事人間因侵權行為損害賠償事件，本院於中華民國96年1
月17日言詞辯論終結，判決如下：
    主      文
被告應給付原告乙○新臺幣壹佰零壹萬捌仟捌佰捌拾元、原告丙
○新台幣壹佰零玖萬柒仟陸佰參拾元，並均自民國九十五年九月
十三日起至清償日止，按年息百分之五計算之利息。
原告等其餘之訴駁回。
訴訟費用由被告負擔百分之三十八，餘由原告等負擔。
本判決第一項於原告乙○以新台幣參拾參萬玖仟陸佰貳拾陸元、
原告丙○以新台幣參拾陸萬伍仟捌佰柒拾陸元供擔保後，得假執
行。
原告等其餘假執行之聲請駁回。
    事實及理由
一、原告乙○、丙○起訴主張：被告於民國（下同）94年8月2日
    晚上7時28分許，在臺北縣新莊市○○路萬安公園出口走道
    口處（對向道路係新莊市○○路261號），應注意行人應依
    據號誌指示行走，暨行人在設有行人穿越道、人行天橋或人
    行地下道者，必須經由行人穿越道、人行天橋或人行地下道
    穿越，不得在其一百公尺範圍內穿越道路，依當時天候晴、
    夜間有照明、柏油路面乾燥無缺陷、無障礙物，視距良好等
    情，並無不能注意之情事，竟疏未注意，未依號誌指示行走
    趁紅燈橫越路口，且未依規定行走行人穿越道，適被害人劉
    艷皇（下稱被害人）騎乘牌照號碼MEX-969號重型機車，由
    同市○○路往四維路方向行駛，煞避不及觸及被告後失控，
    人車倒地續向前滑行數公尺，致中樞神經休克、外傷性顱內
    出血，經送往長庚紀念醫院林口分院急救後仍無生命跡象，
    於同日晚上9時不治死亡，被告應負侵權行為損害賠償責任
    。被害人為原告等之子，爰依民法第184條第1項規定，請求
    被告賠償原告乙○殯葬費208,000元、扶養費損害1,298,491
    元、慰撫金1,000,000元；被告應賠償原告丙○殯葬費128,2
    40元、扶養費損害1,823,726元、慰撫金1,000,000元。求為
    判決：(一)被告應給付原告乙○2,506,491 元，及自刑事附帶
    民事訴訟訴狀繕本送達被告翌日起至清償日止，按年息5%計
    算之利息。(二)被告應給付原告丙○2,951,966元，及自刑事
    附帶民事訴訟訴狀繕本送達被告翌日起至清償日止，按年息
    5%計算之利息。(三)訴訟費用由被告負擔。(四)請准供擔保後，
    宣告假執行。
二、被告則以：對臺灣高等法院95年度交上易字第180號過失致
    死案件歷審卷證資料無意見。原告等尚未起訴時要求300多
    萬元，當時被告無法負擔，現在起訴請求500多萬元，被告
    更無法談和解。被告現年37歲，國小畢業，職業為水泥工，
    月入約3萬多元，並有配偶、一名就讀國小五年級及二歲小
    孩須要扶養，名下並無動產或不動產等語，資為抗辯。答辯
    聲明為：(一)原告之訴駁回。(二)訴訟費用由原告負擔。
三、按因故意或過失不法侵害他人之權利者，負損害賠償責任。
    民法第184條第1項前段定有明文。經查：
  (一)被告於94年8月2日晚上7 時28分許，在臺北縣新莊市○○路
    萬安公園出口走道口處（對向道路係新莊市○○路261 號）
    ，應注意行人應依據號誌指示行走，暨行人在設有行人穿越
    道、人行天橋或人行地下道者，必須經由行人穿越道、人行
    天橋或人行地下道穿越，不得在其一百公尺範圍內穿越道路
    ，依當時天候晴、夜間有照明、柏油路面乾燥無缺陷、無障
    礙物，視距良好等情，並無不能注意之情事，竟疏未注意，
    未依號誌指示行走趁紅燈橫越路口，且未依規定行走行人穿
    越道，適被害人騎乘牌照號碼MEX-969號重型機車，由同市
    ○○路往四維路方向行駛，煞避不及觸及被告後失控，人車
    倒地續向前滑行數公尺，致中樞神經休克、外傷性顱內出血
    ，經送往長庚紀念醫院林口分院急救後仍無生命跡象，於同
    日晚上9時不治死亡，以上事實，有道路交通事故調查報告
    表、長庚紀念醫院林口分院診斷證明書附於臺灣板橋地方法
    院檢察署94年度相字第1059號卷宗可稽，前開事件經臺灣板
    橋地方法院94年度交訴字第137號判決被告因過失致人於死
    ，處有期徒刑10月，並經本院95年交上易字第180號判決駁
    回被告之上訴，有各卷宗附卷可按，被告亦不爭執前開刑事
    案件認定之事實（本院卷第16頁反面），可認是實。
  (二)本件事故經臺灣板橋地方法院囑託臺灣省臺北縣區車輛行車
    事故鑑定委員會鑑定，該委員會以筆錄、照片、現場圖、錄
    影帶為佐證資料，對肇事分析略以：被害人夜間駕駛普通重
    型機車，延新莊市○○路往四維路方向行駛，行經管制號誌
    正常之肇事路口綠燈正常直行時，適被告闖紅燈由右側黃網
    線處直接往左橫越馬路（未走行人穿越道），被害人車倒地
    之瞬間，再遭對象駛來之不明自小客車碰撞。其鑑定意見為
    ：被告紅燈橫越路口且未走行人穿越道，為肇事因素，被害
    人駕駛普通重型機車無肇事因素，被害人駕駛普通重型機車
    ，人倒於分向限制線處，瞬間遭對向來車碰撞，有95年4月1
    2日北縣鑑字第950429 號鑑定意見書可稽（臺灣板橋地方法
    院94年度交訴字第137 號卷第40至41頁），前開鑑定結果經
    臺灣省車輛行車事故覆議鑑定委員會研議照原鑑定意見，有
    該會95年9 月11日府覆議字第0950100741號函可稽（本院95
    年度交上易字第180號卷第30頁）。
  (三)綜上，被告不法侵害被害人致死，既經認定，應負侵權行為
    損害賠償責任。
四、按不法侵害他人致死者，對於支出醫療及增加生活上需要之
    費用或殯葬費之人，亦應負損害賠償責任。不法侵害他人致
    死者，被害人之父母子女及配偶，雖非財產上之損害，亦得
    請求賠償相當之金額。民法第192條第1項、第194條定有明
    文。被告應負侵權行為損害賠償責任，既已認定，原告等請
    求賠償之項目及金額，爰審酌分述如下：
  (一)殯葬費部分：
    原告乙○主張因被害人死亡支出殯葬費208,000元，提出樂
    善寺孝思堂使用憑證、訴外人莊忠霖95年7月10日開立之收
    據、訴外人國寶服務股份有限公司（下稱國寶公司）95年7
    月10日開立證明書影本各乙件為證，其中樂善寺孝思堂使用
    憑證係奉祀亡者骨罐支出金額60,000元（本院卷第41頁），
    核屬殯葬之必要費用，另訴外人莊忠霖之收據及訴外人國寶
    公司之證明書記載將訴外人莊忠霖國寶生前契約之服務內容
    指定由被害人使用（本院卷第42至43頁），核該公司提供之
    契約服務係殯葬服務。原告丙○主張支出殯葬費128,240 元
    ，提出訴外人國寶公司94年9月8日更添項目收據、代付項目
    收據、誦經費用收據影本共5紙（本院卷第45至49頁），核
    屬殯葬之必要費用，且被告對於原告等支出喪葬費用收據亦
    無意見，是原告乙○、丙○主張分別支出殯葬費208,000元
    、128,240元，為有理由，應予准許。
  (二)扶養費部分：
  1.按民法第1117條第1項規定，受扶養權利者，以不能維持生
    活而無謀生能力者為限。而同條第二項規定：前項無謀生能
    力之限制，於直系血親尊親屬不適用之。即直系血親尊親屬
    受扶養者，仍須以不能維持生活者為限。查被害人於94年8
    月2日死亡時，原告乙○為59歲，原告丙○為51歲，依93年
    臺灣地區簡易生命表所示，分別尚有餘命20年、31年（本院
    交附民卷第17至22頁）。原告等雖為被害人直系尊親屬而有
    受扶養之權利，惟參照前開說明，原告等受扶養者，須以不
    能維持生活者為限，查原告乙○所有位於嘉義縣梅山鄉圳南
    村11鄰頂樟湖4號房屋1棟、原告丙○則無財產、無所得，有
    稅務電子閘門財產所得調件明細表在卷可稽（本院卷第32至
    35頁），參酌勞動基準法第54條第1項第1款勞工年滿60歲，
    雇主得強制其退休之規定，認原告乙○自年滿60歲起有受扶
    養之權利，其得受扶養之期間為19年，原告丙○則因無財產
    所得不能維持生活，其受扶養之期間為31年。
  2.依94年度個人綜合所得稅扶養親屬寬減額每年74,000元計算
    ，依霍夫曼式扣除中間利息，原告乙○得請求之撫養費為93
    2,640元（計算式為：74000×13.0000000（即19年之霍夫曼
    係數）－74000＝932640），原告丙○得請求之扶養費為1,4
    08,169元（計算式為：74000×19.0000000（即31年之霍夫
    曼係數）＝0000000），查原告等另有子女劉美遙、劉艷昇
    （本院卷第28頁），是原告等之扶養義務人共有三名，故原
    告乙○得請求被告應負擔之扶養費為310,880元（計算式為
    ：932640÷3＝310880），原告丙○得請求被告負擔之扶養
    費為469,390元（計算式為：0000000÷3＝469390）。
  (三)慰撫金部分：本院斟酌本件侵害情狀係被害人夜間駕駛普通
    重型機車，沿新莊市○○路往四維路方向行駛，行經管制號
    誌正常之肇事路口綠燈正常直行時，因被告闖紅燈由右側黃
    網線處直接往左橫越馬路，未走行人穿越道，被害人車倒地
    之瞬間，再遭對向駛來之不明自小客車碰撞等情，原告乙○
    未受教育，現無工作及收入，有不動產一筆、無存款，原告
    丙○為國小畢業，現無工作及收入，無不動產或存款，被告
    現年37歲，國小畢業，以水泥工為業，月收入約3萬多元，
    須扶養配偶、二名子女，名下無不動產、動產，以及兩造身
    分、地位、經濟狀況等一切情狀，原告乙○、丙○各請求被
    告賠償慰撫金以500,000元為適當。
  (四)綜上事證，原告乙○依據侵權行為損害賠償請求權請求被告
    給付1,018,880元（計算式為：208000＋310880＋500000＝0
    000000），原告丙○請求被告給付1,097,630元（計算式為
    ：128240＋469390＋500000＝0000000）元，並自刑事附帶
    民事起訴狀繕本送達翌日即95年9月13日起（有送達證書附
    卷可稽，本院交附民卷第24頁）至清償日止，按年息5%計算
    之利息部份，為有理由，應予准許。逾此部份之請求，為無
    理由，應予駁回。
五、假執行之宣告：
    原告等陳明願供擔保，聲請宣告假執行，經核其勝訴部分，
    合於法律規定，酌定相當擔保金額宣告之；其餘假執行之聲
    請，因訴之駁回而失所附麗，不予准許。
六、本件事證已臻明確，兩造其餘攻擊防禦方法及未經援用之舉
    證，經審酌核與本件判決結果不生影響，不再一一論述，附
    此敘明。
七、據上論結：本件原告乙○、丙○之訴，為一部有理由，一部
    無理由，依民事訴訟法第79條、第85條第1項、第463條、第
    390條第2項、第392條，判決如主文。
中　　華　　民　　國　　96　　年　 　1　　月　　31　　日
                      民事第二庭
                        審判長法  官 吳謙仁
                              法  官 蘇瑞華
                              法  官 李瓊蔭
正本係照原本作成。
如不服本判決，應於收受送達後20日內向本院提出上訴書狀，其
未表明上訴理由者，應於提出上訴後20日內向本院補提理由書狀
（均須按他造當事人之人數附繕本）上訴時應提出委任律師或具
有律師資格之人之委任狀；委任有律師資格者，另應附具律師資
格證書及釋明委任人與受任人有民事訴訟法第466條之1第1項但
書或第2項（詳附註）所定關係之釋明文書影本。
中　　華　　民　　國　　96　　年　　2 　　月　　1 　　日
　　　　　　　　　　　　　　　書記官 王才生
附註：
民事訴訟法第466條之1（第1項、第2項）：
對於第二審判決上訴，上訴人應委任律師為訴訟代理人。但上訴
人或其他法定代理人具有律師資格者，不在此限。
上訴人之配偶、三親等內之血親、二親等內之姻親，或上訴人為
法人、中央或地方機關時，其所屬專任人員具有律師資格並經法
院認為適當者，亦得為第三審訴訟代理人。
